【裁判字號】    98,交抗,912
【裁判日期】    980916
【裁判案由】    聲明異議
【裁判全文】
臺灣高等法院臺中分院刑事裁定   98年度交抗字第912號
抗  告  人
即受處分人  甲○○
上列抗告人因聲明異議案件，不服臺灣臺中地方法院中華民國98
年7 月23日裁定（98年度交聲字第2386號），提起抗告，本院裁
定如下：
    主  文
抗告駁回。
    理  由
一、本件抗告意旨略以：按送達於住居所、事務所或營業所不獲
    會晤應受送達人者，得將文書付與有辨別事理能力之同居人
    或受僱人，為民事訴訟法第137條第1項所明定。此項規定依
    刑事訴訟法第62條，於刑事訴訟程序，亦在準用之列。又本
    規定所稱之受僱人，係指被僱服日常勞務，有繼續之性質者
    而言，如應受送達人與文書收受者間無僱用關係，即不能認
    為受僱人。最高法院90年度台抗字第597 號裁定要旨參照。
    經查，94年5月27日原處分機關送達之中監違字第60-Z00000
    000 號裁決書，係由訴外人李順田收受，然李順田並非抗告
    人之同居人或受僱人，堪認原處分機關所為補充送達，顯與
    民事訴訟法第137條第1項規定不符，送達難認適法。為此，
    請求撤銷原裁定云云。
二、按受處分人不服道路交通管理處罰條例第8 條主管機關所為
    之處罰，得於接到裁決書之翌日起20日內，向管轄地方法院
    聲明異議；依道路交通管理處罰條例第87條規定向管轄法院
    聲明異議之期間，自裁決送達之翌日起算，並得依法扣除在
    途期間及聲請回復原狀；交通法庭認聲明異議不合法律上之
    程式或其異議權已喪失者，應以裁定駁回之，為道路交通管
    理處罰條例第87條第1 項、道路交通案件處理辦法第12條、
    第18條前段所明定。次按處理違反道路交通管理事件，有關
    文書送達之程序，依行政程序法之規定；而行政程序法規定
    ：「送達，於應受送達人之住居所、事務所或營業所為之；
    於應送達之處所不獲會晤應受送達人時，得將文書付與有辨
    別事理能力之同居人、受僱人或應送達處所之接收郵件人員
    」，為違反道路交通管理事件統一裁罰基準及處理細則第五
    條、行政程序法第72條第1項前段、第73條第1項所明定。再
    按公寓大廈管理委員會僱用之管理員，其所服勞務包括為公
    寓大廈住戶接收郵件者，性質上應屬全體住戶之受僱人，郵
    政機關之郵差送達文書於住、居所、事務所或營業所，不獲
    會晤應受送達人，而將文書付與公寓大廈管理員者，應認為
    合法送達，該管理員何時將文書轉交應受送達人，已生之送
    達效力不受影響，有最高法院88年台上字第1752號、89年度
    台抗字第74號、90年度台抗字第86號裁判要旨可資參照。
三、經查：本件抗告人即受處分人（下稱抗告人）甲○○於民國
    （下同）90年10月27日凌晨零時52分許，在國道十號公路西
    向18公里處，因駕駛車牌號碼R7-5225號自用小客車，有「
    1.駕駛執照吊扣期間駕車，2.行速116公里限速80 公里超速
    36公里」之違規，經內政部警政署國道公路警察局第八警察
    隊警員以公警局交字第Z00000000 號舉發違反道路交通管理
    事件通知單舉發，原處分機關即交通部公路總局臺中區監理
    所即依據道路交通管理處罰條例第21條第1項第7款、第33條
    第1項之規定，於94年5月26日以中監違字第裁60-Z00000000
    號裁決書裁處罰鍰新臺幣（下同）1 萬8000元，吊銷駕駛執
    照，一年內禁考，並記違規點數共1點，該裁決書業於94年5
    月27日送達於抗告人之戶籍地址即南投縣草屯鎮○○路268
    巷6 弄13號，並由受僱人即該加拿大楓林別墅管理委員會警
    衛室管理員李順田簽名收受等情，有內政部警政署國道公路
    警察局舉發違反道路交通管理事件通知單、交通部公路總局
    臺中區監理所裁決書、送達證書在卷可憑。又抗告人自92年
    12月24日起即設籍於上址，亦有原審查詢其個人戶籍基本資
    料查詢表在卷足參。是上開裁決書已於94年5 月27日合法送
    達於抗告人，不論該簽收之管理員是否轉交或於何時將文書
    轉交予抗告人，均不影響已生之合法送達效力。乃抗告人遲
    於98年7 月13日始聲明異議，依前揭法律規定，已逾法定20
    日之期間，難謂合法。原審因而以抗告人之聲明異議不合法
    ，且無從命補正，予以駁回，核無違誤。抗告意旨指摘原裁
    定不當，為無理由，應予駁回。
四、據上論結，應依道路交通案件處理辦法第26條，刑事訴訟法
    第412條，裁定如主文。
中    華    民    國    98    年    9    月     16    日
            刑事第七庭    審判長法  官  林  榮  龍
                                法  官  江  錫  麟
                                法  官  張  惠  立
上列正本證明與原本無異。
不得再抗告。
                                書記官  陳  慈  傳
中    華    民    國    98    年    9    月     18    日


司法院資訊處製作；財團法人民間司法改革基金會備份。
